【裁判字號】    95,台上,2641
【裁判日期】    950511
【裁判案由】    違反毒品危害防制條例
【裁判全文】
最高法院刑事判決            九十五年度台上字第二六四一號
    上  訴  人  甲○○
                        另案在台灣桃園監獄執行）
    選任辯護人  柯金柱律師
上列上訴人因違反毒品危害防制條例案件，不服台灣高等法院中
華民國九十五年二月十日第二審判決（九十四年度上訴字第二五
六０號，起訴案號：台灣桃園地方法院檢察署九十二年度偵字第
一八八七一號、九十三年度偵字第九０一九號），提起上訴，本
院判決如下：
    主  文
原判決撤銷，發回台灣高等法院。
    理  由
本件原判決認定上訴人甲○○明知毒品海洛因及甲基安非他命分
屬毒品危害防制條例第二條第一項所規定之第一級及第二級毒品
，不得非法持有、販賣，竟分別基於販賣海洛因及甲基安非他命
以營利之概括犯意，自民國九十二年五月中旬某日起至同年七月
二十五日止，連續多次向綽號「添賜」之不詳姓名成年男子，分
別購入海洛因及甲基安非他命（購入之時間、數量及金額詳如原
判決附表一所示）後，在桃園縣境內連續出售海洛因及甲基安非
他命牟利（販賣之時間、對象及價款詳如原判決附表二所示），
販賣所得共高達新台幣（下同）七十九萬九千九百七十元；嗣警
方接獲線報於九十二年七月二十五日晚上十時四十分許，前往上
訴人與女友陳嘉琪同居之桃園縣八德市○○路○段十六巷五十八
號三樓住處查緝，上訴人見警前來，即將海洛因一包（淨重十四
．六九公克）、甲基安非他命一包（驗餘毛重二０．二四八公克
）及電子磅秤二台丟棄窗外，嗣警員經陳嘉琪同意進入屋內，並
在和室房中查獲記載九十二年六月間至七月二十五日毒品交易之
帳冊一本、分裝毒品之杓子一支、置於垃圾桶內之海洛因注射針
筒七支，另在廁所內查獲安非他命吸食器一組。迄九十三年六月
六日下午二時三十分許，警方復由陳嘉琪帶同前往桃園縣桃園市
○○路一八二號三之三室其與上訴人租屋處，經陳嘉琪同意入內
搜索，因而查獲上訴人所有，記載九十二年五月十三日起至同年
六月二十八日毒品交易之帳冊一本等情。因而撤銷第一審關於此
部分所為科刑之判決，改判仍依想像競合犯及連續犯，從一重論
處上訴人連續販賣第一級毒品罪刑（處無期徒刑）。固非無見。
惟查：（一）、有罪判決書所記載之犯罪事實，為論罪科刑適用
法律之基礎，故凡於適用法律有關之重要事項，必須詳加認定，
明確記載，然後於理由內敘明犯罪事實所憑之證據及理由，始足
為適用法律之依據。原判決認上訴人販賣海洛因與安非他命之行
為，係分別觸犯毒品危害防制條例第四條第一項之販賣第一級毒
品罪與同條第二項之販賣第二級毒品罪，其事實欄雖記載上訴人
分別意圖販賣第一級與第二級毒品以營利，而基於概括犯意，販
賣海洛因與安非他命，其販賣之時間、數量及所得金額均詳如原
判決附表二所示，然並未於該附表內，就每一次販賣行為所販賣
之毒品究為海洛因或安非他命詳加認明記載，殊難認所載犯罪情
節已達可得確定之程度，本院自無從為其適用法律當否之判斷。
（二）、刑事被告詰問證人之權利，係其訴訟上應享有之防禦權
。為確保被告對證人之詰問權，證人於審判中，應依法定程序，
到場具結陳述，並接受被告之詰問，其陳述始得作為認定被告犯
罪事實之判斷依據。原判決認定上訴人有其事實欄所載之犯行，
係以證人陳嘉琪於九十二年七月二十六日警詢時所為供述為其論
據之一，依上揭說明，自應使該證人到庭具結並接受上訴人之詰
問，以確保上訴人對其之詰問權，而上訴人迄九十五年一月二十
日原審最後一次審判期日審理時，仍請求傳訊陳嘉琪（見原審卷
第一二四頁）。雖原判決於理由二─（四），以證人陳嘉琪經第
一審傳喚、拘提均未到庭，上訴人於原審亦供稱不知陳嘉琪行蹤
，因認無從傳喚其到庭進行詰問，而依第一審卷附送達回證及拘
提報告書，第一審確曾於九十四年四月間傳喚、拘提陳嘉琪，均
因其住居所不明致無所獲（見第一審卷第二０一、二０六頁），
然距原審上開審判期日已逾半年，陳嘉琪所在不明之狀態是否仍
持續中？似欠明瞭，乃原審徒以其前經第一審傳拘無著為由，未
踐行傳喚詰問之程序，即以該證人警詢中之供述，資為認定上訴
人犯罪之重要證據，亦非適法。（三）、死刑、無期徒刑不得加
重，法有明文。原判決就被告連續所犯販賣第一級、第二級毒品
罪，均依連續犯規定加重其刑，但卻僅就其中販賣第一級毒品罪
，說明其法定刑為死刑、無期徒刑部分，依法不得加重；至販賣
第二級毒品罪法定刑為無期徒刑部分，則漏未說明，致此部分併
經依法加重其刑，亦有適用法則不當之違誤。以上，或為上訴意
旨所指摘，或係本院得依職權調查之事項，應認原判決有發回更
審之原因。
據上論結，應依刑事訴訟法第三百九十七條、第四百零一條，判
決如主文。
中    華    民    國  九十五  年    五    月   十一   日
                      最高法院刑事第八庭
                          審判長法官  張  淳  淙
                                法官  張  春  福
                                法官  呂  丹  玉
                                法官  洪  昌  宏
                                法官  蔡  彩  貞
      本件正本證明與原本無異
                                      書  記  官
中    華    民    國  九十五  年    五    月   十八   日
                                                      j


司法院資訊處製作；財團法人民間司法改革基金會備份。
